---
title: "Module 1. Nhập môn R và Quản lý Dữ liệu Nghiên cứu"
---

# Tổng quan Module

::: {.callout-tip title="Learning Outcomes"}
Sau khi hoàn thành Module 1, học viên có thể:

- Hiểu vai trò của R trong nghiên cứu khoa học
- Sử dụng giao diện RStudio cơ bản
- Tạo và quản lý R Project
- Nhập dữ liệu từ Excel vào R
- Kiểm tra cấu trúc dữ liệu ban đầu
- Phân biệt các loại biến trong dữ liệu nghiên cứu
- Tạo báo cáo chẩn đoán dữ liệu sơ bộ
:::

::: {.callout-note title="Module Logic"}
Module này trả lời câu hỏi:

``` text
Tôi có một bộ dữ liệu nghiên cứu. Làm thế nào để đưa dữ liệu vào R và hiểu dữ liệu đó trước khi phân tích?
```

Quy trình chính:

``` text
Tạo dự án
↓
Nhập dữ liệu
↓
Kiểm tra cấu trúc
↓
Kiểm tra biến
↓
Làm sạch tên biến
↓
Tạo báo cáo
```
:::

------------------------------------------------------------------------

# 1.1 Giới thiệu về R và RStudio

::: {.callout-note title="Knowledge Notes"}
## What?

**R** là ngôn ngữ lập trình mã nguồn mở được sử dụng rộng rãi trong thống kê, phân tích dữ liệu, trực quan hóa dữ liệu và nghiên cứu khoa học.

**RStudio** là môi trường làm việc giúp người dùng viết code, quản lý dữ liệu, chạy phân tích và tạo báo cáo dễ dàng hơn.

## When?

Sử dụng R khi cần:

- Phân tích dữ liệu khảo sát
- Tạo bảng thống kê
- Vẽ biểu đồ khoa học
- Chạy hồi quy
- Phân tích SEM
- Tạo báo cáo tái lập bằng Quarto

## How do we use it in research?

R giúp nhà nghiên cứu tái lập toàn bộ quy trình phân tích:

``` text
Data
↓
Code
↓
Output
↓
Report
```
:::

## R là gì?

R là phần mền phân tích số liệu nguồn mở được sử dụng trong nhiều lĩnh vực:

- Giáo dục
- Kinh doanh
- Khoa học xã hội
- Nông nghiệp
- Y tế
- Marketing
- Quản trị
- Khoa học dữ liệu

## Vì sao nên dùng R?

- Miễn phí
- Mạnh mẽ
- Có cộng đồng lớn
- Có nhiều package cho nghiên cứu
- Hỗ trợ phân tích tái lập
- Kết hợp tốt với Quarto, GitHub và AI

::: {.callout-important title="Research Application"}
Trong nghiên cứu giáo dục, kinh tế, quản lý và khoa học xã hội, R có thể dùng để:

- **Xử lý và làm sạch dữ liệu:** Chuẩn hóa các bộ dữ liệu khảo sát, dữ liệu bảng (panel data) hoặc dữ liệu hành vi quy mô lớn.

- **Phân tích thống kê từ cơ bản đến nâng cao:** Chạy các kiểm định giả thuyết, phân tích nhân tố (EFA/CFA), mô hình hồi quy (tuyến tính, logistic, đa biến) và mô hình cấu trúc tuyến tính (SEM).

- **Trực quan hóa dữ liệu:** Vẽ các biểu đồ, đồ thị khoa học sắc nét, giàu thông tin.

- **Tự động hóa báo cáo:** Kết hợp văn bản và mã nguồn qua R Markdown/Quarto để xuất trực tiếp ra các báo cáo định dạng Word, PDF hoặc Web HTML.
:::

::: {.callout-warning title="Common Mistakes"}
Người mới học R thường mắc lỗi:

- Chạy code trực tiếp trong Console mà không lưu Script
- Không tạo Project
- Lưu file dữ liệu ở nhiều nơi khác nhau
- Không kiểm tra cấu trúc dữ liệu trước khi phân tích
- Không lưu lại quá trình phân tích
:::

------------------------------------------------------------------------

# 1.2 Giới thiệu giao diện RStudio

RStudio thường có bốn khu vực chính:

| Khu vực | Chức năng |
|------------------------------------|------------------------------------|
| Source / Script | Viết và lưu code |
| Console | Chạy lệnh R |
| Environment | Xem object và dữ liệu đang có |
| Files / Plots / Packages / Help | Quản lý file, biểu đồ, package và trợ giúp |

::: {.callout-note title="Knowledge Notes"}
## What?

RStudio giúp tổ chức toàn bộ quy trình làm việc với R.

## When?

Dùng RStudio mỗi khi cần thực hiện phân tích dữ liệu hoặc viết báo cáo bằng R.

## How?

Một workflow cơ bản:

1.  Mở Project
2.  Mở Script hoặc Quarto file
3.  Viết code
4.  Chạy code
5.  Kiểm tra output
6.  Lưu kết quả
:::

::: {.callout-success title="Key Points"}
- Code nên được viết trong Script hoặc Quarto file, không nên chỉ chạy trong Console.
- Mỗi dự án nghiên cứu nên có một R Project riêng.
- RStudio giúp quản lý dữ liệu, code, output và báo cáo trong cùng một nơi.
:::

------------------------------------------------------------------------

# 1.3 Tạo R Project

::: {.callout-note title="Knowledge Notes"}
## What?

**R Project** là một thư mục làm việc được RStudio quản lý. Nó giúp lưu toàn bộ dữ liệu, script, kết quả và báo cáo trong cùng một project.

## Why?

Nếu không dùng Project, người học thường gặp lỗi đường dẫn file.

## When?

Tạo Project mới cho mỗi nghiên cứu, khóa học hoặc bài báo.
:::

## Cấu trúc thư mục nghiên cứu đề xuất

``` text
Research_Project/

├── data/
├── scripts/
├── output/
├── figures/
├── reports/
└── README.md
```

## Cấu trúc project khóa học này

``` text
fpt-polyschool-r-course/

├── data/
├── output/
├── images/
├── resources/
├── index.qmd
├── module-1.qmd
├── module-2.qmd
├── module-3.qmd
├── module-4.qmd
├── module-5.qmd
├── module-6.qmd
├── module-7.qmd
├── _quarto.yml
└── styles.css
```

::: {.callout-warning title="Common Mistakes"}
Không nên để dữ liệu ở Desktop rồi dùng đường dẫn dài như:

``` text
C:/Users/Admin/Desktop/mydata.xlsx
```

Thay vào đó, hãy đặt dữ liệu trong thư mục `data/` của project:

``` text
data/FPT_PolySchool_R_Training_Demo_Dataset.xlsx
```
:::

------------------------------------------------------------------------

# 1.4 Cài đặt package

::: {.callout-note title="Knowledge Notes"}
## What?

Package là các thư viện mở rộng chức năng của R.

## When?

Cài package khi cần dùng thêm chức năng ngoài R cơ bản.

## How?

Cài package một lần bằng `install.packages()`.

Nạp package mỗi lần làm việc bằng `library()`.
:::

## Cài đặt package

```{r}
#| eval: false

install.packages("tidyverse")
install.packages("readxl")
install.packages("janitor")
install.packages("skimr")
install.packages("summarytools")
```

## Nạp package

```{r}
library(tidyverse)
library(readxl)
library(janitor)
library(skimr)
library(summarytools)
```

::: {.callout-important title="Research Application"}
Các package trong Module 1 dùng cho:

- `tidyverse`: xử lý và trực quan hóa dữ liệu
- `readxl`: nhập dữ liệu Excel
- `janitor`: làm sạch tên biến
- `skimr`: tạo báo cáo tổng quan dữ liệu
- `summarytools`: tạo bảng mô tả nhanh
:::

::: {.callout-warning title="Common Mistakes"}
Người học thường nhầm giữa:

``` r
install.packages("readxl")
```

và:

``` r
library(readxl)
```

`install.packages()` dùng để cài package.

`library()` dùng để nạp package vào phiên làm việc hiện tại.
:::

------------------------------------------------------------------------

# 1.5 Nhập dữ liệu từ Excel

::: {.callout-note title="Knowledge Notes"}
## What?

Dữ liệu nghiên cứu thường được lưu dưới dạng Excel, CSV hoặc dữ liệu xuất từ Google Forms.

## When?

Dùng `read_excel()` khi dữ liệu ở dạng `.xlsx`.

## How?

Cú pháp cơ bản:

``` r
read_excel("path/to/file.xlsx")
```
:::

## Đọc dữ liệu Excel

```{r}
data <- read_excel(
  "data/FPT_PolySchool_R_Training_Demo_Dataset.xlsx",
  sheet = "01_Raw_Data"
)
```

## Xem dữ liệu

```{r}
head(data)
```

```{r}
tail(data)
```

::: {.callout-important title="Research Application"}
Đây là bước đầu tiên trong mọi nghiên cứu định lượng.

Trước khi chạy thống kê mô tả, hồi quy hoặc SEM, cần đảm bảo dữ liệu được nhập đúng vào R.
:::

::: {.callout-warning title="Common Mistakes"}
Một số lỗi thường gặp khi nhập dữ liệu:

- Sai tên file
- Sai tên thư mục
- Sai tên sheet
- File Excel đang mở nên R không đọc được
- Dữ liệu có dòng tiêu đề không đúng vị trí
:::

------------------------------------------------------------------------

# 1.6 Hiểu cấu trúc dữ liệu

::: {.callout-note title="Knowledge Notes"}
## What?

Kiểm tra cấu trúc dữ liệu giúp hiểu:

- Có bao nhiêu dòng?
- Có bao nhiêu cột?
- Tên biến là gì?
- Kiểu dữ liệu của từng biến là gì?

## When?

Luôn thực hiện ngay sau khi nhập dữ liệu.

## How?

Dùng các hàm:

``` r
dim()
names()
str()
glimpse()
summary()
```
:::

## Kích thước dữ liệu

```{r}
dim(data)
```

## Tên biến

```{r}
names(data)
```

## Kiểu dữ liệu

```{r}
str(data)
```

## Tổng quan dữ liệu

```{r}
glimpse(data)
```

::: {.callout-success title="Key Points"}
- `dim()` cho biết số dòng và số cột.
- `names()` liệt kê tên biến.
- `str()` cho biết cấu trúc dữ liệu.
- `glimpse()` là phiên bản dễ đọc hơn của `str()`.
- `summary()` cho thống kê tổng quan ban đầu.
:::

------------------------------------------------------------------------

# 1.7 Các loại biến trong nghiên cứu

::: {.callout-note title="Knowledge Notes"}
## What?

Trong nghiên cứu định lượng, biến thường được chia thành:

- Biến định tính
- Biến định lượng
- Biến thứ bậc
- Biến nhị phân
- Biến thang đo Likert

## When?

Cần phân loại biến trước khi chọn phương pháp phân tích.

## How do we use it in research?

Loại biến quyết định phương pháp phân tích:

| Loại biến  | Phân tích phù hợp             |
|------------|-------------------------------|
| Định tính  | Tần suất, tỷ lệ, Chi-square   |
| Định lượng | Mean, SD, t-test, ANOVA       |
| Nhị phân   | Logistic regression           |
| Likert     | Descriptive, reliability, SEM |
:::

## Xác định biến định lượng

```{r}
data |>
  select(where(is.numeric))
```

## Xác định biến không phải numeric

```{r}
data |>
  select(where(~ !is.numeric(.)))
```

::: {.callout-warning title="Common Mistakes"}
Không nên giả định rằng biến nhìn giống số thì chắc chắn là numeric.

Ví dụ, biến Likert có thể bị R đọc thành `character` nếu có lỗi nhập liệu như:

``` text
five
missing
NA
99
```
:::

------------------------------------------------------------------------

# 1.8 Chuẩn hóa tên biến

::: {.callout-note title="Knowledge Notes"}
## What?

Chuẩn hóa tên biến là quá trình chuyển tên biến về định dạng dễ dùng trong R.

## Why?

Tên biến không nên có:

- Dấu cách
- Dấu tiếng Việt
- Ký tự đặc biệt
- Chữ hoa không thống nhất

## How?

Dùng hàm `clean_names()` từ package `janitor`.
:::

## Tên biến trước khi làm sạch

```{r}
names(data)
```

## Làm sạch tên biến

```{r}
data <- data |>
  clean_names()
```

## Tên biến sau khi làm sạch

```{r}
names(data)
```

::: {.callout-important title="Research Application"}
Tên biến sạch giúp giảm lỗi trong các bước sau:

- Data cleaning
- Regression
- SEM
- Visualization
- Quarto reporting
:::

------------------------------------------------------------------------

# 1.9 Data Diagnostic Report

::: {.callout-note title="Knowledge Notes"}
## What?

Data Diagnostic Report là báo cáo kiểm tra nhanh chất lượng dữ liệu trước khi phân tích.

## When?

Thực hiện sau khi nhập dữ liệu và trước khi làm sạch dữ liệu.

## What should be included?

Một báo cáo chẩn đoán dữ liệu nên có:

- Số dòng
- Số cột
- Tên biến
- Kiểu dữ liệu
- Dữ liệu thiếu
- Thống kê mô tả sơ bộ
- Vấn đề cần xử lý
:::

## Tổng quan dữ liệu với `skim()`

```{r}
skim(data)
```

------------------------------------------------------------------------

# 1.10 Missing Values

::: {.callout-note title="Knowledge Notes"}
## What?

Missing values là các giá trị bị thiếu trong dữ liệu.

## When?

Luôn kiểm tra missing values trước khi phân tích.

## Why?

Dữ liệu thiếu có thể làm:

- Giảm cỡ mẫu
- Sai lệch kết quả
- Gây lỗi khi chạy mô hình
:::

## Đếm dữ liệu thiếu

```{r}
data |>
  summarise(
    across(
      everything(),
      ~ sum(is.na(.))
    )
  )
```

## Tỷ lệ dữ liệu thiếu

```{r}
data |>
  summarise(
    across(
      everything(),
      ~ mean(is.na(.)) * 100
    )
  )
```

::: {.callout-warning title="Common Mistakes"}
Không nên xóa dữ liệu thiếu ngay lập tức.

Cần kiểm tra:

- Thiếu ở biến nào?
- Thiếu bao nhiêu phần trăm?
- Thiếu ngẫu nhiên hay có hệ thống?
- Biến đó có quan trọng trong nghiên cứu không?
:::

------------------------------------------------------------------------

# 1.11 Thống kê mô tả sơ bộ

## Các biến số

```{r}
data |>
  select(where(is.numeric)) |>
  summary()
```

## Trung bình và độ lệch chuẩn

```{r}
data |>
  select(where(is.numeric)) |>
  summarise(
    across(
      everything(),
      list(
        mean = ~ mean(., na.rm = TRUE),
        sd = ~ sd(., na.rm = TRUE)
      )
    )
  )
```

::: {.callout-important title="Research Application"}
Thống kê mô tả sơ bộ giúp nhà nghiên cứu trả lời:

- Dữ liệu có giá trị bất thường không?
- Các biến có nằm trong khoảng hợp lý không?
- Có biến nào cần làm sạch trước khi phân tích không?
- Dữ liệu có phù hợp để chuyển sang Module 2 không?
:::

------------------------------------------------------------------------

# 1.12 Xuất dữ liệu đã làm sạch tên biến

Để tránh lỗi khi render website, đoạn xuất file được đặt `eval: false`.

```{r}
#| eval: false

dir.create("output", showWarnings = FALSE)

write_csv(
  data,
  "output/module1_import_check.csv"
)
```

------------------------------------------------------------------------

# Practice Exercise

::: {.callout-important title="Practice Exercise"}
Sử dụng file dữ liệu thực hành, hãy thực hiện:

1.  Tạo R Project.
2.  Nhập dữ liệu từ sheet `01_Raw_Data`.
3.  Kiểm tra số dòng và số cột.
4.  Liệt kê tên biến.
5.  Kiểm tra kiểu dữ liệu.
6.  Làm sạch tên biến.
7.  Tạo báo cáo dữ liệu thiếu.
8.  Tạo thống kê mô tả sơ bộ cho biến numeric.
:::

------------------------------------------------------------------------

# Challenge

::: {.callout-warning collapse="true" title="Challenge"}
## Nhiệm vụ

Hãy tạo một báo cáo ngắn trả lời các câu hỏi:

1.  Dataset có bao nhiêu quan sát?
2.  Dataset có bao nhiêu biến?
3.  Có biến nào bị đọc sai kiểu dữ liệu không?
4.  Có dữ liệu thiếu không?
5.  Dữ liệu đã sẵn sàng để làm sạch ở Module 2 chưa?
:::

::: {.callout-tip collapse="true" title="Show me the solution"}
```{r}
data <- read_excel(
  "data/FPT_PolySchool_R_Training_Demo_Dataset.xlsx",
  sheet = "01_Raw_Data"
) |>
  clean_names()

dim(data)
names(data)
glimpse(data)

data |>
  summarise(
    across(
      everything(),
      ~ sum(is.na(.))
    )
  )

data |>
  select(where(is.numeric)) |>
  summary()
```
:::

------------------------------------------------------------------------

# Mini Project 1

::: {.callout-important title="Mini Project 1"}
## Chủ đề

Data Import and Initial Diagnostic Report

## Sản phẩm đầu ra

Học viên cần tạo:

``` text
Module1_Data_Diagnostic_Report.html
```

hoặc:

``` text
Module1_Data_Diagnostic_Report.docx
```

## Nội dung báo cáo

Báo cáo cần có:

1.  Dataset overview
2.  Number of observations
3.  Number of variables
4.  Variable names
5.  Variable types
6.  Missing value summary
7.  Numeric variable summary
8.  Initial assessment of data quality
9.  Recommendation for Module 2 data cleaning
:::

------------------------------------------------------------------------

# Key Takeaways

::: {.callout-success title="Key Points"}
- R là công cụ mạnh cho nghiên cứu định lượng và phân tích dữ liệu.
- RStudio giúp quản lý code, dữ liệu và output.
- R Project giúp tránh lỗi đường dẫn.
- `read_excel()` dùng để nhập dữ liệu Excel.
- `glimpse()`, `dim()`, `names()` và `summary()` giúp hiểu cấu trúc dữ liệu.
- `clean_names()` giúp chuẩn hóa tên biến.
- `skim()` giúp tạo báo cáo dữ liệu nhanh.
- Luôn kiểm tra dữ liệu trước khi phân tích.
:::

------------------------------------------------------------------------

# What Next?

::: {.callout-note title="What Next?"}
Sau khi hoàn thành Module 1, học viên nên:

1.  Lưu lại file `module-1.qmd`.
2.  Kiểm tra dataset đã nhập đúng chưa.
3.  Đảm bảo tên biến đã được chuẩn hóa.
4.  Ghi chú các vấn đề dữ liệu phát hiện được.
5.  Chuyển sang **Module 2. Làm sạch và chuẩn bị dữ liệu**.
:::
