---
title: "Advanced 07. Nghịch lý Simpson"
subtitle: "Simpson's Paradox and Aggregation Bias"
---

# Tổng quan bài học

::: {.callout-tip title="Kết quả học tập (Learning Outcomes)"}

Sau khi hoàn thành bài học này, học viên có thể:

- Hiểu nghịch lý Simpson (Simpson's Paradox)
- Phân biệt kết quả dữ liệu gộp (Aggregated Data) và dữ liệu theo nhóm (Grouped Data)
- Hiểu vai trò của biến gây nhiễu (Confounding Variable)
- Tạo ví dụ Simpson's Paradox bằng R
- Trực quan hóa xu hướng tổng thể và xu hướng theo nhóm
- Hiểu vì sao phân tích dữ liệu gộp có thể gây kết luận sai
- Chạy mô hình hồi quy có và không có biến nhóm
- Viết kết quả phân tích Simpson's Paradox theo cách thận trọng
- Áp dụng tư duy này vào nghiên cứu khảo sát và phân tích giáo dục, kinh doanh, y tế hoặc xã hội

:::

::: {.callout-note title="Logic bài học (Module Logic)"}

Bài học này trả lời câu hỏi:

**Tại sao kết luận từ dữ liệu gộp đôi khi ngược với kết luận trong từng nhóm con?**

Quy trình:

```text
Aggregated Data
↓
Overall Pattern
↓
Group Variable
↓
Within-group Pattern
↓
Confounding
↓
Re-analysis
↓
Careful Interpretation
```

:::

## Minh họa logic Simpson's Paradox

```{mermaid}
flowchart TD

A[Aggregated Data]
--> B[Overall Trend]

B --> C{Check Group Variable}

C --> D[Within-group Trend]

D --> E{Same or Different?}

E -->|Same| F[Stable Interpretation]

E -->|Different| G[Possible Simpson's Paradox]

G --> H[Check Confounding]

H --> I[Report Carefully]
```

# 1. Nghịch lý Simpson là gì?

::: {.callout-note title="Kiến thức nền tảng (Knowledge Notes)"}

**Là gì? (What?)**

Nghịch lý Simpson (Simpson's Paradox) xảy ra khi xu hướng trong dữ liệu tổng hợp khác hoặc ngược với xu hướng trong từng nhóm con.

**Tại sao cần? (Why?)**

Nếu chỉ nhìn dữ liệu gộp, nhà nghiên cứu có thể kết luận sai.

Ví dụ:

```text
Dữ liệu gộp: X có vẻ làm Y giảm
Trong từng nhóm: X lại làm Y tăng
```

**Khi nào xuất hiện? (When?)**

Thường xuất hiện khi có một biến nhóm hoặc biến gây nhiễu ảnh hưởng đồng thời đến predictor và outcome.

**Thực hiện kiểm tra thế nào? (How?)**

Ta cần:

- Phân tích dữ liệu tổng thể
- Phân tích theo nhóm
- Trực quan hóa theo nhóm
- Kiểm tra mô hình có kiểm soát biến nhóm
- Diễn giải dựa trên thiết kế nghiên cứu và lý thuyết

:::

::: {.callout-important title="Ứng dụng trong nghiên cứu (Research Application)"}

Simpson's Paradox có thể xuất hiện trong:

- Nghiên cứu giáo dục
- Phân tích điểm số sinh viên
- Đánh giá hiệu quả chương trình
- Nghiên cứu marketing
- Phân tích khách hàng
- Nghiên cứu y tế
- Nghiên cứu chính sách
- Dữ liệu khảo sát có nhiều nhóm đối tượng

:::

::: {.callout-warning title="Sai lầm thường gặp (Common Mistakes)"}

Người học thường mắc lỗi:

- Chỉ xem kết quả tổng thể
- Không kiểm tra nhóm con
- Không trực quan hóa dữ liệu
- Bỏ qua biến gây nhiễu
- Diễn giải correlation như causation
- Kết luận quá nhanh từ một biểu đồ hoặc một mô hình

:::

# 2. Chuẩn bị dữ liệu

::: {.callout-note title="Kiến thức nền tảng (Knowledge Notes)"}

Module này dùng cả dữ liệu từ workbook nếu có và dữ liệu mô phỏng nội bộ để đảm bảo render ổn định.

Dữ liệu workbook:

```text
data/advance/module7_advanced_data.xlsx
```

Sheet dự kiến:

```text
06_Simpsons_Paradox
```

:::

## Cài đặt package

```{r}
#| eval: false

install.packages("tidyverse")
install.packages("readxl")
install.packages("janitor")
install.packages("broom")
install.packages("gt")
install.packages("patchwork")
```

## Nạp package

```{r}
library(tidyverse)
library(readxl)
library(janitor)
library(broom)
library(gt)
library(patchwork)
```

## Thiết lập đường dẫn dữ liệu

```{r}
advanced_file <- if (file.exists("../data/advance/module7_advanced_data.xlsx")) {
  "../data/advance/module7_advanced_data.xlsx"
} else if (file.exists("../data/advanced/module7_advanced_data.xlsx")) {
  "../data/advanced/module7_advanced_data.xlsx"
} else if (file.exists("data/advance/module7_advanced_data.xlsx")) {
  "data/advance/module7_advanced_data.xlsx"
} else {
  "data/advanced/module7_advanced_data.xlsx"
}
```

## Đọc sheet nếu có

```{r}
if (file.exists(advanced_file)) {
  simpson_excel <- tryCatch(
    {
      read_excel(
        advanced_file,
        sheet = "06_Simpsons_Paradox"
      ) |>
        clean_names()
    },
    error = function(e) NULL
  )

  if (!is.null(simpson_excel)) {
    glimpse(simpson_excel)
  }
}
```

# 3. Tạo dữ liệu minh họa Simpson's Paradox

::: {.callout-tip title="Kết quả học tập (Learning Outcomes)"}

Sau phần này, học viên có thể:

- Tạo dữ liệu mô phỏng có Simpson's Paradox
- Hiểu cách biến nhóm làm đảo chiều xu hướng
- Chuẩn bị dữ liệu cho phân tích tổng thể và phân tích nhóm

:::

::: {.callout-note title="Kiến thức nền tảng (Knowledge Notes)"}

Để minh họa Simpson's Paradox rõ ràng, ta tạo dữ liệu có hai nhóm:

```text
Program A
Program B
```

Trong từng nhóm, `study_hours` có quan hệ dương với `score`.

Nhưng do khác biệt giữa nhóm, xu hướng tổng thể có thể trở nên yếu hoặc ngược chiều.

:::

## Tạo dữ liệu mô phỏng

```{r}
set.seed(123)

group_a <- tibble(
  program = "Program A",
  study_hours = rnorm(250, mean = 2.5, sd = 0.6),
  score = 85 + 3 * study_hours + rnorm(250, mean = 0, sd = 3)
)

group_b <- tibble(
  program = "Program B",
  study_hours = rnorm(250, mean = 6.5, sd = 0.6),
  score = 55 + 3 * study_hours + rnorm(250, mean = 0, sd = 3)
)

simpson_data <- bind_rows(group_a, group_b) |>
  mutate(
    program = factor(program)
  )

glimpse(simpson_data)
```

## Kiểm tra thống kê mô tả theo nhóm

```{r}
simpson_data |>
  group_by(program) |>
  summarise(
    n = n(),
    mean_study_hours = mean(study_hours),
    mean_score = mean(score),
    correlation = cor(study_hours, score),
    .groups = "drop"
  )
```

::: {.callout-important title="Diễn giải ban đầu (Initial Interpretation)"}

Trong từng chương trình, `study_hours` có thể tương quan dương với `score`.

Tuy nhiên, vì hai chương trình có mức điểm nền rất khác nhau, phân tích gộp có thể cho xu hướng khác.

:::

# 4. Phân tích dữ liệu gộp

::: {.callout-tip title="Kết quả học tập (Learning Outcomes)"}

Sau phần này, học viên có thể:

- Phân tích xu hướng tổng thể
- Tính correlation trên dữ liệu gộp
- Chạy hồi quy đơn giản không kiểm soát nhóm
- Nhận diện nguy cơ kết luận sai

:::

::: {.callout-note title="Kiến thức nền tảng (Knowledge Notes)"}

**Dữ liệu gộp là gì?**

Dữ liệu gộp là dữ liệu không phân biệt nhóm con.

Ví dụ:

```text
Tất cả sinh viên từ nhiều chương trình được phân tích chung
```

**Vấn đề là gì?**

Nếu nhóm có đặc điểm khác nhau, kết quả tổng thể có thể che giấu xu hướng thật trong từng nhóm.

:::

## Correlation tổng thể

```{r}
overall_correlation <- cor(
  simpson_data$study_hours,
  simpson_data$score
)

overall_correlation
```

## Hồi quy tổng thể

```{r}
overall_model <- lm(
  score ~ study_hours,
  data = simpson_data
)

summary(overall_model)
```

## Bảng hệ số tổng thể

```{r}
tidy(overall_model, conf.int = TRUE)
```

## Biểu đồ tổng thể

```{r}
fig_overall <- ggplot(simpson_data, aes(x = study_hours, y = score)) +
  geom_point(alpha = 0.5) +
  geom_smooth(method = "lm", se = FALSE) +
  labs(
    title = "Aggregated Analysis",
    subtitle = "Overall relationship without group information",
    x = "Study hours",
    y = "Score"
  ) +
  theme_minimal()

fig_overall
```

::: {.callout-warning title="Sai lầm thường gặp (Common Mistakes)"}

Nếu chỉ nhìn biểu đồ tổng thể, ta có thể kết luận rằng tăng study hours liên quan đến điểm thấp hơn hoặc không có lợi.

Nhưng kết luận này có thể sai nếu chưa kiểm tra biến nhóm.

:::

# 5. Phân tích theo nhóm

::: {.callout-tip title="Kết quả học tập (Learning Outcomes)"}

Sau phần này, học viên có thể:

- Phân tích xu hướng trong từng nhóm
- So sánh within-group pattern và overall pattern
- Trực quan hóa xu hướng theo nhóm

:::

::: {.callout-note title="Kiến thức nền tảng (Knowledge Notes)"}

**Phân tích theo nhóm là gì?**

Phân tích theo nhóm kiểm tra mối quan hệ giữa predictor và outcome trong từng nhóm con.

**Tại sao cần?**

Nó giúp phát hiện:

- Confounding
- Heterogeneity
- Group-specific pattern
- Simpson's Paradox

:::

## Correlation theo nhóm

```{r}
group_correlation <- simpson_data |>
  group_by(program) |>
  summarise(
    correlation = cor(study_hours, score),
    .groups = "drop"
  )

group_correlation
```

## Hồi quy theo nhóm

```{r}
group_models <- simpson_data |>
  group_by(program) |>
  group_modify(
    ~ tidy(
      lm(score ~ study_hours, data = .x),
      conf.int = TRUE
    )
  ) |>
  ungroup()

group_models
```

## Biểu đồ theo nhóm

```{r}
fig_grouped <- ggplot(
  simpson_data,
  aes(x = study_hours, y = score, shape = program)
) +
  geom_point(alpha = 0.5) +
  geom_smooth(method = "lm", se = FALSE) +
  labs(
    title = "Grouped Analysis",
    subtitle = "Relationship within each program",
    x = "Study hours",
    y = "Score",
    shape = "Program"
  ) +
  theme_minimal()

fig_grouped
```

## So sánh hai biểu đồ

```{r}
fig_overall + fig_grouped
```

::: {.callout-important title="Diễn giải kết quả (Interpretation)"}

Nếu hệ số tổng thể khác hoặc ngược với hệ số theo từng nhóm, đây là dấu hiệu của Simpson's Paradox hoặc aggregation bias.

:::

# 6. Vai trò của biến gây nhiễu

::: {.callout-tip title="Kết quả học tập (Learning Outcomes)"}

Sau phần này, học viên có thể:

- Hiểu biến gây nhiễu (Confounding Variable)
- Biết vì sao program có thể gây nhiễu
- Chạy mô hình có kiểm soát nhóm
- So sánh mô hình trước và sau kiểm soát nhóm

:::

::: {.callout-note title="Kiến thức nền tảng (Knowledge Notes)"}

**Biến gây nhiễu là gì?**

Biến gây nhiễu (Confounding Variable) là biến liên quan đến cả predictor và outcome, làm sai lệch mối quan hệ quan sát được.

Trong ví dụ này:

```text
program
```

liên quan đến:

- study_hours
- score

nên có thể làm sai kết luận nếu không kiểm soát.

:::

## Mô hình không kiểm soát program

```{r}
model_without_group <- lm(
  score ~ study_hours,
  data = simpson_data
)

tidy(model_without_group, conf.int = TRUE)
```

## Mô hình có kiểm soát program

```{r}
model_with_group <- lm(
  score ~ study_hours + program,
  data = simpson_data
)

tidy(model_with_group, conf.int = TRUE)
```

## Mô hình có interaction

```{r}
model_interaction <- lm(
  score ~ study_hours * program,
  data = simpson_data
)

tidy(model_interaction, conf.int = TRUE)
```

::: {.callout-important title="Diễn giải kết quả (Interpretation)"}

Khi thêm `program` vào mô hình, hệ số của `study_hours` phản ánh mối quan hệ giữa study hours và score sau khi kiểm soát khác biệt giữa chương trình.

Nếu hệ số thay đổi mạnh so với mô hình gộp, biến nhóm có vai trò quan trọng.

:::

::: {.callout-warning title="Sai lầm thường gặp (Common Mistakes)"}

Không phải cứ thêm biến kiểm soát là đúng.

Biến kiểm soát cần có cơ sở lý thuyết và logic nghiên cứu.

:::

# 7. Bảng so sánh mô hình

::: {.callout-tip title="Kết quả học tập (Learning Outcomes)"}

Sau phần này, học viên có thể:

- Tạo bảng so sánh mô hình
- So sánh hệ số trước và sau khi kiểm soát nhóm
- Trình bày kết quả rõ ràng hơn

:::

## Tạo bảng so sánh hệ số

```{r}
comparison_table <- bind_rows(
  tidy(model_without_group, conf.int = TRUE) |>
    mutate(model = "Without group"),
  tidy(model_with_group, conf.int = TRUE) |>
    mutate(model = "With group"),
  tidy(model_interaction, conf.int = TRUE) |>
    mutate(model = "Interaction model")
) |>
  select(
    model,
    term,
    estimate,
    conf.low,
    conf.high,
    p.value
  )

comparison_table
```

## Bảng đẹp bằng gt

```{r}
comparison_table |>
  gt() |>
  tab_header(
    title = "Model Comparison",
    subtitle = "Effect of controlling for group variable"
  ) |>
  fmt_number(
    columns = c(estimate, conf.low, conf.high, p.value),
    decimals = 3
  )
```

::: {.callout-success title="Điểm cần ghi nhớ (Key Points)"}

Một cách kiểm tra Simpson's Paradox là so sánh:

```text
Model without group
vs
Model with group
vs
Model with interaction
```

:::

# 8. Ví dụ dạng tỷ lệ

::: {.callout-tip title="Kết quả học tập (Learning Outcomes)"}

Sau phần này, học viên có thể:

- Hiểu Simpson's Paradox với dữ liệu tỷ lệ
- Tính success rate tổng thể
- Tính success rate theo nhóm
- Trực quan hóa tỷ lệ

:::

::: {.callout-note title="Kiến thức nền tảng (Knowledge Notes)"}

Simpson's Paradox không chỉ xảy ra với hồi quy tuyến tính.

Nó cũng có thể xảy ra với dữ liệu tỷ lệ như:

- Tỷ lệ đậu
- Tỷ lệ mua hàng
- Tỷ lệ chấp nhận công nghệ
- Tỷ lệ phục hồi
- Tỷ lệ hoàn thành khóa học

:::

## Tạo dữ liệu tỷ lệ

```{r}
rate_data <- tibble(
  group = c("Easy", "Easy", "Hard", "Hard"),
  method = c("Method A", "Method B", "Method A", "Method B"),
  total = c(900, 100, 100, 900),
  success = c(720, 85, 30, 360)
) |>
  mutate(
    success_rate = success / total
  )

rate_data
```

## Tỷ lệ theo nhóm

```{r}
rate_data |>
  select(group, method, total, success, success_rate)
```

## Tỷ lệ tổng thể

```{r}
overall_rate <- rate_data |>
  group_by(method) |>
  summarise(
    total = sum(total),
    success = sum(success),
    success_rate = success / total,
    .groups = "drop"
  )

overall_rate
```

## Biểu đồ tỷ lệ theo nhóm

```{r}
ggplot(rate_data, aes(x = group, y = success_rate, shape = method)) +
  geom_point(size = 4, position = position_dodge(width = 0.4)) +
  labs(
    title = "Success Rate by Group and Method",
    x = "Group",
    y = "Success rate",
    shape = "Method"
  ) +
  theme_minimal()
```

## Biểu đồ tỷ lệ tổng thể

```{r}
ggplot(overall_rate, aes(x = method, y = success_rate)) +
  geom_col() +
  labs(
    title = "Overall Success Rate by Method",
    x = "Method",
    y = "Overall success rate"
  ) +
  theme_minimal()
```

::: {.callout-important title="Diễn giải kết quả (Interpretation)"}

Một phương pháp có thể tốt hơn trong từng nhóm, nhưng kém hơn ở tổng thể nếu phân bổ số quan sát giữa các nhóm không cân bằng.

Đó là một dạng điển hình của Simpson's Paradox.

:::

# 9. Quy trình kiểm tra Simpson's Paradox

::: {.callout-note title="Kiến thức nền tảng (Knowledge Notes)"}

Khi phân tích dữ liệu, nên kiểm tra theo quy trình sau:

```text
1. Vẽ dữ liệu tổng thể
2. Tính kết quả tổng thể
3. Xác định biến nhóm quan trọng
4. Vẽ dữ liệu theo nhóm
5. Tính kết quả theo nhóm
6. So sánh tổng thể và theo nhóm
7. Chạy mô hình có kiểm soát nhóm
8. Diễn giải thận trọng
```

:::

## Decision tree

```{mermaid}
flowchart TD

A[Analyze Overall Data]
--> B{Possible Group Variable?}

B -->|No| C[Report Overall Result Carefully]

B -->|Yes| D[Analyze by Group]

D --> E{Trend Changes?}

E -->|No| F[Pattern is More Stable]

E -->|Yes| G[Possible Simpson's Paradox]

G --> H[Check Confounding]

H --> I[Model with Group Variable]

I --> J[Report Both Overall and Grouped Results]
```

# 10. Viết kết quả học thuật

::: {.callout-note title="Kiến thức nền tảng (Knowledge Notes)"}

**Là gì? (What?)**

Viết kết quả Simpson's Paradox cần nhấn mạnh rằng kết quả gộp và kết quả theo nhóm có thể khác nhau.

**Nguyên tắc**

- Không chỉ báo cáo kết quả tổng thể
- Báo cáo rõ biến nhóm
- Trình bày kết quả theo nhóm
- Nêu khả năng confounding
- Tránh diễn giải nhân quả nếu không có thiết kế phù hợp

:::

## Template kết quả tổng thể

```text
The aggregated analysis suggested a negative association between study hours and scores. However, this pattern changed when the data were disaggregated by program.
```

## Template kết quả theo nhóm

```text
Within each program, study hours were positively associated with scores. This indicates that the aggregated association was likely influenced by differences in baseline scores across programs.
```

## Template diễn giải thận trọng

```text
These findings illustrate the importance of examining group-level patterns before drawing conclusions from aggregated data. The results should not be interpreted as causal evidence without further design-based support.
```

::: {.callout-warning title="Sai lầm thường gặp (Common Mistakes)"}

Không nên viết:

```text
The overall result was wrong.
```

Nên viết:

```text
The overall result was incomplete because it masked important group-level patterns.
```

:::

# 11. Bài tập thực hành

::: {.callout-important title="Bài tập thực hành (Practice Exercise)"}

Hãy thực hiện:

1. Tạo dữ liệu mô phỏng gồm hai nhóm.
2. Tính correlation tổng thể.
3. Tính correlation theo nhóm.
4. Chạy hồi quy tổng thể.
5. Chạy hồi quy có kiểm soát nhóm.
6. Chạy hồi quy có interaction.
7. Vẽ scatter plot tổng thể.
8. Vẽ scatter plot theo nhóm.
9. Tạo bảng so sánh mô hình.
10. Tạo ví dụ Simpson's Paradox dạng tỷ lệ.
11. Viết một đoạn diễn giải kết quả.

:::

# 12. Thử thách

::: {.callout-warning collapse="true" title="Thử thách (Challenge)"}

## Tình huống

Một trường học phân tích dữ liệu và thấy rằng sinh viên học nhiều giờ hơn lại có điểm thấp hơn.

Tuy nhiên, khi phân tích riêng từng chương trình học, trong chương trình nào học nhiều giờ hơn cũng có điểm cao hơn.

## Câu hỏi

1. Đây có thể là hiện tượng gì?
2. Biến nhóm nào có thể gây nhiễu?
3. Vì sao phân tích gộp gây hiểu sai?
4. Cần chạy những phân tích nào?
5. Nên báo cáo kết quả thế nào?

:::

::: {.callout-tip collapse="true" title="Gợi ý trả lời (Suggested Solution)"}

Một câu trả lời tốt nên nêu:

- Đây có thể là Simpson's Paradox.
- Program có thể là confounding variable.
- Phân tích gộp che giấu khác biệt giữa chương trình.
- Cần phân tích tổng thể, theo nhóm và mô hình có kiểm soát nhóm.
- Nên báo cáo cả kết quả tổng thể và kết quả theo nhóm.

:::

# 13. Dự án nhỏ

::: {.callout-important title="Dự án nhỏ (Mini Project)"}

## Chủ đề

Simpson's Paradox Diagnostic Report

## Sản phẩm đầu ra

Học viên cần tạo:

```text
Simpsons_Paradox_Report.html
```

## Nội dung báo cáo

1. Research question
2. Aggregated analysis
3. Grouped analysis
4. Visualization of overall trend
5. Visualization of within-group trend
6. Confounding explanation
7. Regression comparison
8. Rate-based example
9. Academic interpretation
10. Recommendation for reporting

:::

# 14. Điểm cần ghi nhớ

::: {.callout-success title="Điểm cần ghi nhớ (Key Points)"}

- Simpson's Paradox xảy ra khi xu hướng tổng thể khác với xu hướng trong nhóm.
- Phân tích dữ liệu gộp có thể gây kết luận thiếu chính xác.
- Biến nhóm có thể đóng vai trò confounder.
- Luôn kiểm tra các nhóm con quan trọng.
- Visualization rất hữu ích để phát hiện Simpson's Paradox.
- Nên so sánh mô hình có và không có biến nhóm.
- Không nên diễn giải correlation hoặc regression cắt ngang như causal evidence.
- Báo cáo tốt cần trình bày cả overall pattern và group-level pattern.

:::

# 15. Bước tiếp theo

::: {.callout-note title="Bước tiếp theo (What Next?)"}

Sau khi hoàn thành phần này, học viên nên:

1. Biết kiểm tra dữ liệu tổng thể và dữ liệu theo nhóm.
2. Biết phát hiện aggregation bias.
3. Biết dùng visualization để kiểm tra xu hướng.
4. Biết viết kết quả thận trọng.
5. Chuyển sang:

[Advanced Likert Analysis](adv-08-likert.qmd)

Trong phần tiếp theo, chúng ta sẽ học phân tích và trực quan hóa dữ liệu Likert nâng cao.

:::
