---
title: "Advanced 06. Mô phỏng Monte Carlo"
subtitle: "Monte Carlo Simulation and Bootstrap"
---

# Tổng quan bài học

::: {.callout-tip title="Kết quả học tập (Learning Outcomes)"}

Sau khi hoàn thành bài học này, học viên có thể:

- Hiểu mô phỏng Monte Carlo (Monte Carlo Simulation)
- Biết khi nào dùng mô phỏng thay vì chỉ dùng công thức thống kê
- Hiểu bất định (Uncertainty) trong ước lượng
- Mô phỏng phân phối mẫu (Sampling Distribution)
- Thực hiện bootstrap cơ bản
- Tính khoảng tin cậy bootstrap (Bootstrap Confidence Interval)
- Mô phỏng sai số chuẩn (Standard Error)
- Mô phỏng power analysis ở mức nhập môn
- Trực quan hóa kết quả mô phỏng bằng `ggplot2`
- Viết kết quả mô phỏng theo chuẩn báo cáo học thuật

:::

::: {.callout-note title="Logic bài học (Module Logic)"}

Bài học này trả lời câu hỏi:

**Nếu một vấn đề thống kê khó giải bằng công thức, ta có thể dùng mô phỏng để hiểu kết quả không?**

Quy trình:

```text
Define Question
↓
Set Assumptions
↓
Generate Random Data
↓
Repeat Many Times
↓
Summarize Results
↓
Visualize Uncertainty
↓
Interpret and Report
```

:::

## Minh họa quy trình Monte Carlo

```{mermaid}
flowchart TD

A[Research Question]
--> B[Assumptions]

B --> C[Random Data Generation]

C --> D[Repeat Simulation]

D --> E[Sampling Distribution]

E --> F[Uncertainty Estimate]

F --> G[Research Interpretation]
```

# 1. Mô phỏng Monte Carlo là gì?

::: {.callout-note title="Kiến thức nền tảng (Knowledge Notes)"}

**Là gì? (What?)**

Mô phỏng Monte Carlo (Monte Carlo Simulation) là phương pháp dùng lấy mẫu ngẫu nhiên lặp đi lặp lại để hiểu hành vi của một thống kê, một mô hình hoặc một quyết định trong điều kiện bất định.

**Tại sao cần? (Why?)**

Monte Carlo hữu ích khi:

- Công thức thống kê quá phức tạp
- Muốn hiểu uncertainty
- Muốn kiểm tra độ ổn định của kết quả
- Muốn đánh giá power
- Muốn mô phỏng rủi ro hoặc kịch bản
- Muốn hiểu phân phối của một estimator

**Khi nào dùng? (When?)**

Dùng khi cần trả lời các câu hỏi như:

```text
Nếu lặp lại nghiên cứu 10,000 lần thì kết quả sẽ thay đổi như thế nào?
```

hoặc:

```text
Với sample size hiện tại, xác suất phát hiện hiệu ứng là bao nhiêu?
```

**Thực hiện thế nào? (How?)**

Trong R, thường dùng:

```r
replicate()
for loop
map()
sample()
rnorm()
runif()
rbinom()
```

:::

::: {.callout-important title="Ứng dụng trong nghiên cứu (Research Application)"}

Monte Carlo có thể dùng trong:

- Mô phỏng power analysis
- Mô phỏng survey sampling
- Mô phỏng uncertainty trong regression
- Mô phỏng rủi ro
- Mô phỏng phân phối hiệu ứng
- Bootstrap confidence interval
- Kiểm tra độ ổn định của estimator

:::

::: {.callout-warning title="Sai lầm thường gặp (Common Mistakes)"}

Người học thường mắc lỗi:

- Chạy quá ít lần mô phỏng
- Không đặt seed
- Không lưu kết quả mô phỏng thành data frame
- Diễn giải mô phỏng như dữ liệu thật
- Quên nêu giả định mô phỏng
- Không kiểm tra sensitivity với giả định khác

:::

# 2. Chuẩn bị môi trường

::: {.callout-note title="Kiến thức nền tảng (Knowledge Notes)"}

Module này chủ yếu dùng dữ liệu mô phỏng nội bộ để đảm bảo render ổn định.

Ta vẫn thiết lập đường dẫn workbook để đồng bộ với các module khác, nhưng không phụ thuộc vào tên biến cụ thể trong Excel.

:::

## Cài đặt package

```{r}
#| eval: false

install.packages("tidyverse")
install.packages("readxl")
install.packages("janitor")
install.packages("gt")
install.packages("patchwork")
```

## Nạp package

```{r}
library(tidyverse)
library(readxl)
library(janitor)
library(gt)
library(patchwork)
```

## Thiết lập đường dẫn dữ liệu

```{r}
advanced_file <- if (file.exists("../data/advance/module7_advanced_data.xlsx")) {
  "../data/advance/module7_advanced_data.xlsx"
} else if (file.exists("../data/advanced/module7_advanced_data.xlsx")) {
  "../data/advanced/module7_advanced_data.xlsx"
} else if (file.exists("data/advance/module7_advanced_data.xlsx")) {
  "data/advance/module7_advanced_data.xlsx"
} else {
  "data/advanced/module7_advanced_data.xlsx"
}
```

## Đọc sheet nếu có

```{r}
if (file.exists(advanced_file)) {
  mc_excel_data <- read_excel(
    advanced_file,
    sheet = "05_Bayesian_MonteCarlo"
  ) |>
    clean_names()

  glimpse(mc_excel_data)
}
```

# 3. Random sampling trong R

::: {.callout-tip title="Kết quả học tập (Learning Outcomes)"}

Sau phần này, học viên có thể:

- Tạo số ngẫu nhiên
- Hiểu vai trò của `set.seed()`
- Mô phỏng biến liên tục và biến nhị phân
- Tạo dataset giả lập đơn giản

:::

::: {.callout-note title="Kiến thức nền tảng (Knowledge Notes)"}

**Random sampling là gì?**

Random sampling là quá trình tạo dữ liệu hoặc lấy mẫu ngẫu nhiên từ một phân phối.

**Vì sao cần `set.seed()`?**

`set.seed()` giúp kết quả mô phỏng có thể tái lập (reproducible).

Nếu không đặt seed, mỗi lần chạy có thể cho kết quả khác nhau.

:::

## Tạo dữ liệu ngẫu nhiên

```{r}
set.seed(123)

demo_data <- tibble(
  id = 1:500,
  study_hours = rnorm(500, mean = 4, sd = 1.2),
  motivation = rnorm(500, mean = 3.5, sd = 0.8),
  treatment = rbinom(500, size = 1, prob = 0.5),
  score = 60 +
    4 * study_hours +
    3 * motivation +
    5 * treatment +
    rnorm(500, mean = 0, sd = 8)
)

glimpse(demo_data)
```

## Trực quan hóa dữ liệu mô phỏng

```{r}
ggplot(demo_data, aes(x = score)) +
  geom_histogram(bins = 30) +
  labs(
    title = "Distribution of Simulated Scores",
    x = "Score",
    y = "Frequency"
  ) +
  theme_minimal()
```

::: {.callout-success title="Điểm cần ghi nhớ (Key Points)"}

- `rnorm()` tạo biến liên tục từ phân phối chuẩn.
- `rbinom()` tạo biến nhị phân hoặc count từ phân phối binomial.
- `set.seed()` giúp kết quả có thể tái lập.
- Dữ liệu mô phỏng phải dựa trên giả định rõ ràng.

:::

# 4. Sampling distribution của mean

::: {.callout-tip title="Kết quả học tập (Learning Outcomes)"}

Sau phần này, học viên có thể:

- Hiểu phân phối mẫu (Sampling Distribution)
- Mô phỏng nhiều sample means
- Hiểu vì sao sample mean thay đổi giữa các mẫu
- Trực quan hóa uncertainty của mean

:::

::: {.callout-note title="Kiến thức nền tảng (Knowledge Notes)"}

**Sampling Distribution là gì?**

Sampling distribution là phân phối của một thống kê nếu ta lặp lại việc lấy mẫu nhiều lần.

Ví dụ:

```text
Lấy 1,000 mẫu
↓
Tính mean mỗi mẫu
↓
Tạo phân phối của 1,000 mean
```

**Tại sao cần?**

Nó giúp hiểu tại sao cùng một nghiên cứu nhưng sample khác nhau có thể cho kết quả khác nhau.

:::

## Mô phỏng 10,000 sample means

```{r}
set.seed(123)

sample_means <- replicate(
  10000,
  mean(rnorm(100, mean = 70, sd = 10))
)

sample_mean_df <- tibble(sample_mean = sample_means)

sample_mean_df |>
  summarise(
    mean_of_means = mean(sample_mean),
    sd_of_means = sd(sample_mean),
    lower_95 = quantile(sample_mean, 0.025),
    upper_95 = quantile(sample_mean, 0.975)
  )
```

## Vẽ sampling distribution

```{r}
ggplot(sample_mean_df, aes(x = sample_mean)) +
  geom_histogram(bins = 40) +
  geom_vline(xintercept = mean(sample_means), linetype = "dashed") +
  labs(
    title = "Sampling Distribution of the Mean",
    x = "Sample mean",
    y = "Frequency"
  ) +
  theme_minimal()
```

::: {.callout-important title="Diễn giải kết quả (Interpretation)"}

Nếu lấy nhiều mẫu khác nhau từ cùng một quần thể, sample mean sẽ dao động quanh population mean.

Độ dao động này chính là nền tảng của standard error và confidence interval.

:::

# 5. Monte Carlo để ước lượng sai số chuẩn

::: {.callout-tip title="Kết quả học tập (Learning Outcomes)"}

Sau phần này, học viên có thể:

- Mô phỏng standard error
- So sánh empirical standard error và theoretical standard error
- Hiểu tác động của sample size

:::

::: {.callout-note title="Kiến thức nền tảng (Knowledge Notes)"}

**Standard Error là gì?**

Sai số chuẩn (Standard Error) đo mức độ biến động của một estimator giữa các mẫu lặp lại.

Với mean:

```text
SE = SD / sqrt(n)
```

**Monte Carlo làm gì?**

Monte Carlo ước lượng SE bằng cách mô phỏng nhiều mẫu và tính độ lệch chuẩn của các sample means.

:::

## Hàm mô phỏng SE

```{r}
simulate_se <- function(n, mu = 70, sigma = 10, reps = 5000) {
  means <- replicate(
    reps,
    mean(rnorm(n, mean = mu, sd = sigma))
  )

  tibble(
    n = n,
    empirical_se = sd(means),
    theoretical_se = sigma / sqrt(n)
  )
}
```

## So sánh nhiều sample sizes

```{r}
se_results <- bind_rows(
  simulate_se(30),
  simulate_se(50),
  simulate_se(100),
  simulate_se(300),
  simulate_se(500)
)

se_results
```

## Vẽ SE theo sample size

```{r}
ggplot(se_results, aes(x = n, y = empirical_se)) +
  geom_line() +
  geom_point(size = 3) +
  labs(
    title = "Standard Error Decreases as Sample Size Increases",
    x = "Sample size",
    y = "Empirical standard error"
  ) +
  theme_minimal()
```

::: {.callout-success title="Điểm cần ghi nhớ (Key Points)"}

Sample size càng lớn thì standard error càng nhỏ.

Điều này giúp giải thích tại sao nghiên cứu có mẫu lớn thường cho ước lượng chính xác hơn.

:::

# 6. Bootstrap là gì?

::: {.callout-tip title="Kết quả học tập (Learning Outcomes)"}

Sau phần này, học viên có thể:

- Hiểu bootstrap
- Lấy mẫu lại có hoàn lại (resampling with replacement)
- Tính bootstrap mean
- Tính bootstrap confidence interval
- Trực quan hóa bootstrap distribution

:::

::: {.callout-note title="Kiến thức nền tảng (Knowledge Notes)"}

**Bootstrap là gì?**

Bootstrap là kỹ thuật lấy mẫu lại từ dữ liệu hiện có, có hoàn lại, để ước lượng uncertainty.

**Tại sao cần?**

Bootstrap hữu ích khi:

- Không chắc phân phối lý thuyết
- Muốn ước lượng confidence interval
- Dữ liệu lệch
- Estimator phức tạp

**Khi nào dùng?**

Dùng cho:

- Mean
- Median
- Correlation
- Regression coefficients
- Indirect effects trong mediation
- Effect sizes

:::

## Bootstrap mean

```{r}
set.seed(123)

bootstrap_means <- replicate(
  5000,
  {
    boot_sample <- sample(
      demo_data$score,
      size = nrow(demo_data),
      replace = TRUE
    )

    mean(boot_sample)
  }
)

bootstrap_df <- tibble(bootstrap_mean = bootstrap_means)
```

## Bootstrap confidence interval

```{r}
bootstrap_ci <- quantile(
  bootstrap_means,
  probs = c(0.025, 0.975)
)

bootstrap_ci
```

## Vẽ bootstrap distribution

```{r}
ggplot(bootstrap_df, aes(x = bootstrap_mean)) +
  geom_histogram(bins = 40) +
  geom_vline(xintercept = bootstrap_ci, linetype = "dashed") +
  labs(
    title = "Bootstrap Distribution of the Mean",
    x = "Bootstrap mean",
    y = "Frequency"
  ) +
  theme_minimal()
```

::: {.callout-important title="Diễn giải kết quả (Interpretation)"}

Bootstrap CI cho biết khoảng ước lượng uncertainty dựa trên lấy mẫu lại từ dữ liệu hiện có.

Nó không tạo thêm dữ liệu thật, mà chỉ mô phỏng sự biến động của estimator từ sample quan sát.

:::

# 7. Bootstrap cho median

::: {.callout-tip title="Kết quả học tập (Learning Outcomes)"}

Sau phần này, học viên có thể:

- Dùng bootstrap cho median
- Hiểu vì sao bootstrap hữu ích với statistic không đơn giản
- So sánh mean và median uncertainty

:::

::: {.callout-note title="Kiến thức nền tảng (Knowledge Notes)"}

Median thường khó có công thức standard error đơn giản hơn mean.

Bootstrap giúp ước lượng uncertainty của median một cách linh hoạt.

:::

## Bootstrap median

```{r}
set.seed(123)

bootstrap_medians <- replicate(
  5000,
  {
    boot_sample <- sample(
      demo_data$score,
      size = nrow(demo_data),
      replace = TRUE
    )

    median(boot_sample)
  }
)

median_ci <- quantile(
  bootstrap_medians,
  probs = c(0.025, 0.975)
)

median_ci
```

## Vẽ bootstrap median

```{r}
tibble(bootstrap_median = bootstrap_medians) |>
  ggplot(aes(x = bootstrap_median)) +
  geom_histogram(bins = 40) +
  geom_vline(xintercept = median_ci, linetype = "dashed") +
  labs(
    title = "Bootstrap Distribution of the Median",
    x = "Bootstrap median",
    y = "Frequency"
  ) +
  theme_minimal()
```

# 8. Monte Carlo cho hồi quy

::: {.callout-tip title="Kết quả học tập (Learning Outcomes)"}

Sau phần này, học viên có thể:

- Mô phỏng dữ liệu hồi quy
- Lặp lại hồi quy nhiều lần
- Xem phân phối của hệ số hồi quy
- Đánh giá bias và uncertainty

:::

::: {.callout-note title="Kiến thức nền tảng (Knowledge Notes)"}

Monte Carlo trong hồi quy giúp trả lời:

```text
Nếu nghiên cứu được lặp lại nhiều lần, hệ số hồi quy sẽ dao động như thế nào?
```

Điều này đặc biệt hữu ích khi thiết kế nghiên cứu hoặc đánh giá độ ổn định của mô hình.

:::

## Hàm mô phỏng hồi quy

```{r}
simulate_regression <- function(n = 100, beta = 0.5, reps = 1000) {
  estimates <- replicate(
    reps,
    {
      x <- rnorm(n)
      y <- 1 + beta * x + rnorm(n)
      model <- lm(y ~ x)
      coef(model)["x"]
    }
  )

  tibble(
    n = n,
    beta_true = beta,
    beta_estimate = estimates
  )
}
```

## Chạy mô phỏng

```{r}
reg_sim_50 <- simulate_regression(n = 50, beta = 0.5)
reg_sim_200 <- simulate_regression(n = 200, beta = 0.5)

reg_sim <- bind_rows(
  reg_sim_50,
  reg_sim_200
)
```

## Vẽ phân phối hệ số

```{r}
ggplot(reg_sim, aes(x = beta_estimate, fill = factor(n))) +
  geom_density(alpha = 0.4) +
  geom_vline(xintercept = 0.5, linetype = "dashed") +
  labs(
    title = "Monte Carlo Distribution of Regression Coefficients",
    x = "Estimated beta",
    y = "Density",
    fill = "Sample size"
  ) +
  theme_minimal()
```

::: {.callout-important title="Diễn giải kết quả (Interpretation)"}

Khi sample size tăng, phân phối của hệ số hồi quy thường hẹp hơn.

Điều này cho thấy ước lượng ổn định hơn khi số quan sát lớn hơn.

:::

# 9. Power simulation

::: {.callout-tip title="Kết quả học tập (Learning Outcomes)"}

Sau phần này, học viên có thể:

- Hiểu power ở mức cơ bản
- Mô phỏng xác suất phát hiện hiệu ứng
- Hiểu tác động của sample size và effect size
- Trực quan hóa power curve

:::

::: {.callout-note title="Kiến thức nền tảng (Knowledge Notes)"}

**Power là gì?**

Power là xác suất phát hiện được hiệu ứng nếu hiệu ứng thật sự tồn tại.

```text
Power = P(reject H0 | H1 is true)
```

**Tại sao cần?**

Power giúp thiết kế nghiên cứu có sample size phù hợp.

**Monte Carlo power simulation**

Ta mô phỏng nhiều nghiên cứu giả định và tính tỷ lệ mô hình phát hiện p-value nhỏ hơn .05.

:::

## Hàm mô phỏng power

```{r}
simulate_power <- function(n = 100, beta = 0.3, reps = 1000, alpha = 0.05) {
  p_values <- replicate(
    reps,
    {
      x <- rnorm(n)
      y <- 1 + beta * x + rnorm(n)
      model <- lm(y ~ x)
      summary(model)$coefficients["x", "Pr(>|t|)"]
    }
  )

  mean(p_values < alpha)
}
```

## Power theo sample size

```{r}
power_results <- tibble(
  n = c(30, 50, 80, 100, 150, 200, 300),
  power = map_dbl(
    n,
    ~ simulate_power(n = .x, beta = 0.3, reps = 1000)
  )
)

power_results
```

## Vẽ power curve

```{r}
ggplot(power_results, aes(x = n, y = power)) +
  geom_line() +
  geom_point(size = 3) +
  geom_hline(yintercept = 0.8, linetype = "dashed") +
  labs(
    title = "Monte Carlo Power Simulation",
    x = "Sample size",
    y = "Estimated power"
  ) +
  theme_minimal()
```

::: {.callout-warning title="Sai lầm thường gặp (Common Mistakes)"}

Power simulation phụ thuộc vào giả định.

Nếu giả định về effect size hoặc error variance sai, power estimate cũng sẽ thay đổi.

:::

# 10. Simulation scenario analysis

::: {.callout-tip title="Kết quả học tập (Learning Outcomes)"}

Sau phần này, học viên có thể:

- Mô phỏng nhiều kịch bản
- So sánh kết quả theo giả định khác nhau
- Hiểu sensitivity analysis
- Trình bày kết quả bằng bảng và biểu đồ

:::

::: {.callout-note title="Kiến thức nền tảng (Knowledge Notes)"}

Scenario analysis dùng để trả lời:

```text
Nếu giả định thay đổi thì kết quả có thay đổi nhiều không?
```

Trong nghiên cứu, đây là cách tốt để đánh giá độ nhạy của kết luận.

:::

## So sánh nhiều effect sizes

```{r}
scenario_grid <- expand_grid(
  n = c(50, 100, 200),
  beta = c(0.1, 0.3, 0.5)
)

scenario_results <- scenario_grid |>
  mutate(
    power = map2_dbl(
      n,
      beta,
      ~ simulate_power(n = .x, beta = .y, reps = 500)
    )
  )

scenario_results
```

## Vẽ scenario analysis

```{r}
ggplot(scenario_results, aes(x = n, y = power, linetype = factor(beta))) +
  geom_line() +
  geom_point(size = 3) +
  geom_hline(yintercept = 0.8, linetype = "dashed") +
  labs(
    title = "Power under Different Effect Size Assumptions",
    x = "Sample size",
    y = "Power",
    linetype = "Effect size"
  ) +
  theme_minimal()
```

::: {.callout-success title="Điểm cần ghi nhớ (Key Points)"}

Scenario analysis giúp nhà nghiên cứu không phụ thuộc vào một giả định duy nhất.

Nên kiểm tra nhiều kịch bản để kết luận thận trọng hơn.

:::

# 11. Viết kết quả học thuật

::: {.callout-note title="Kiến thức nền tảng (Knowledge Notes)"}

**Là gì? (What?)**

Viết kết quả mô phỏng cần trình bày rõ:

- Mục tiêu mô phỏng
- Giả định mô phỏng
- Số lần lặp
- Kết quả chính
- Độ bất định
- Ý nghĩa thực tế

:::

## Template Monte Carlo

```text
A Monte Carlo simulation was conducted to evaluate the sampling variability of the estimator. Across 10,000 replications, the estimated mean was centered around the true population value, with a 95% simulation interval of [lower, upper].
```

## Template Bootstrap

```text
A bootstrap procedure with 5,000 resamples was used to estimate the uncertainty of the sample mean. The bootstrap 95% confidence interval ranged from [lower] to [upper].
```

## Template Power Simulation

```text
A Monte Carlo power simulation was conducted across different sample sizes. The results indicated that statistical power increased with sample size and reached approximately 0.80 when the sample size was around [n].
```

::: {.callout-warning title="Sai lầm thường gặp (Common Mistakes)"}

Không nên báo cáo mô phỏng mà không nêu giả định.

Một câu tốt cần có:

```text
under the assumed effect size and error variance
```

hoặc:

```text
given the simulation assumptions
```

:::

# 12. Bài tập thực hành

::: {.callout-important title="Bài tập thực hành (Practice Exercise)"}

Hãy thực hiện:

1. Tạo một dataset mô phỏng với 300 quan sát.
2. Mô phỏng 10,000 sample means.
3. Vẽ sampling distribution.
4. Tính empirical standard error.
5. Thực hiện bootstrap mean với 5,000 resamples.
6. Tính bootstrap confidence interval.
7. Bootstrap median.
8. Mô phỏng hệ số hồi quy.
9. Mô phỏng power theo sample size.
10. Vẽ power curve.
11. Viết một đoạn báo cáo kết quả mô phỏng.

:::

# 13. Thử thách

::: {.callout-warning collapse="true" title="Thử thách (Challenge)"}

## Tình huống

Bạn chuẩn bị một nghiên cứu với outcome liên tục và dự đoán effect size khoảng 0.30.

Bạn chưa biết sample size nào đủ tốt.

## Câu hỏi

1. Bạn sẽ dùng Monte Carlo như thế nào?
2. Cần giả định những thông tin nào?
3. Số lần mô phỏng nên là bao nhiêu?
4. Bạn sẽ đánh giá power như thế nào?
5. Kết quả mô phỏng nên được trình bày ra sao?

:::

::: {.callout-tip collapse="true" title="Gợi ý trả lời (Suggested Solution)"}

Một câu trả lời tốt nên nêu:

- Xác định effect size giả định.
- Mô phỏng nhiều sample sizes.
- Chạy nhiều lần lặp cho mỗi sample size.
- Tính tỷ lệ p-value < .05.
- Vẽ power curve.
- Báo cáo giả định và giới hạn của mô phỏng.

:::

# 14. Dự án nhỏ

::: {.callout-important title="Dự án nhỏ (Mini Project)"}

## Chủ đề

Monte Carlo Simulation Report

## Sản phẩm đầu ra

Học viên cần tạo:

```text
Monte_Carlo_Simulation_Report.html
```

## Nội dung báo cáo

1. Research question
2. Simulation assumptions
3. Random data generation
4. Sampling distribution
5. Bootstrap confidence interval
6. Regression simulation
7. Power simulation
8. Scenario analysis
9. Visualization
10. Academic interpretation
11. Limitations and next steps

:::

# 15. Điểm cần ghi nhớ

::: {.callout-success title="Điểm cần ghi nhớ (Key Points)"}

- Monte Carlo dùng lặp lại ngẫu nhiên để hiểu uncertainty.
- `set.seed()` giúp kết quả có thể tái lập.
- Sampling distribution giải thích vì sao ước lượng thay đổi giữa các mẫu.
- Bootstrap lấy mẫu lại từ dữ liệu hiện có.
- Bootstrap hữu ích khi công thức lý thuyết phức tạp.
- Power simulation giúp thiết kế sample size.
- Kết quả mô phỏng phụ thuộc vào giả định.
- Nên báo cáo rõ số lần lặp, giả định và kết quả chính.

:::

# 16. Bước tiếp theo

::: {.callout-note title="Bước tiếp theo (What Next?)"}

Sau khi hoàn thành phần này, học viên nên:

1. Biết cách mô phỏng sampling distribution.
2. Biết cách bootstrap mean và median.
3. Biết cách mô phỏng regression coefficients.
4. Biết cách chạy power simulation.
5. Chuyển sang:

[Simpson's Paradox](adv-07-simpson.qmd)

Trong phần tiếp theo, chúng ta sẽ học vì sao phân tích dữ liệu gộp có thể dẫn đến kết luận ngược với phân tích theo nhóm.

:::
