---
title: "Advanced 14. Mô hình Hỗn hợp và Dữ liệu Dọc"
subtitle: "Mixed Models and Longitudinal Data with R"
---

# Tổng quan bài học

::: {.callout-tip title="Kết quả học tập (Learning Outcomes)"}

Sau khi hoàn thành bài học này, học viên có thể:

- Hiểu dữ liệu phân cấp (Hierarchical Data)
- Hiểu dữ liệu lặp lại (Repeated Measures)
- Hiểu dữ liệu dọc (Longitudinal Data)
- Phân biệt fixed effects và random effects
- Chạy mô hình random intercept
- Chạy mô hình random slope
- Chạy mô hình repeated measures
- Trực quan hóa growth trajectories
- So sánh mô hình bằng AIC
- Diễn giải intraclass correlation coefficient (ICC)
- Viết kết quả mixed model theo chuẩn học thuật

:::

::: {.callout-note title="Logic bài học (Module Logic)"}

Bài học này trả lời câu hỏi:

**Khi dữ liệu có cấu trúc lặp lại hoặc phân cấp, làm thế nào để phân tích đúng thay vì giả định tất cả quan sát độc lập?**

Quy trình:

```text
Nested / Repeated Data
↓
Identify Clustering
↓
Fixed Effects
↓
Random Effects
↓
Mixed Model
↓
Model Comparison
↓
Trajectory Visualization
↓
Academic Reporting
```

:::

## Quy trình mixed model

```{mermaid}
flowchart TD

A[Research Question]
--> B{Data Structure?}

B -->|Students in Classes| C[Hierarchical Data]

B -->|Repeated Time Points| D[Longitudinal Data]

C --> E[Random Intercept Model]

D --> F[Repeated Measures / Growth Model]

E --> G[Random Slope if Needed]

F --> G

G --> H[Model Comparison]

H --> I[Interpret Fixed and Random Effects]

I --> J[Report Results]
```

# 1. Vì sao cần mixed models?

::: {.callout-note title="Kiến thức nền tảng (Knowledge Notes)"}

**Là gì? (What?)**

Mô hình hỗn hợp (Mixed Model) là mô hình kết hợp:

- Fixed effects
- Random effects

Nó phù hợp khi dữ liệu có cấu trúc phân cấp hoặc lặp lại.

**Tại sao cần? (Why?)**

Nhiều dữ liệu nghiên cứu không độc lập hoàn toàn.

Ví dụ:

- Sinh viên nằm trong lớp
- Lớp nằm trong trường
- Một người được đo nhiều lần
- Một đối tượng có nhiều quan sát theo thời gian
- Một ruộng có nhiều ô thí nghiệm
- Một giáo viên đánh giá nhiều học sinh

Nếu bỏ qua cấu trúc này, standard errors và p-values có thể không đáng tin cậy.

**Khi nào dùng? (When?)**

Dùng khi:

- Có repeated measures
- Có clustering
- Có nested data
- Có longitudinal data
- Có random variation giữa nhóm
- Muốn mô hình hóa sự khác biệt giữa cá nhân hoặc nhóm

:::

::: {.callout-important title="Ứng dụng trong nghiên cứu (Research Application)"}

Mixed models thường dùng trong:

- Giáo dục
- Tâm lý học
- Y tế
- Nông nghiệp
- Quản trị
- Nghiên cứu longitudinal
- Đánh giá chương trình
- Phân tích đa cấp
- Dữ liệu học sinh-lớp-trường

:::

::: {.callout-warning title="Sai lầm thường gặp (Common Mistakes)"}

Người học thường mắc lỗi:

- Dùng `lm()` cho dữ liệu lặp lại
- Bỏ qua cluster hoặc subject ID
- Không phân biệt fixed và random effects
- Diễn giải random effects như fixed effects
- Không kiểm tra dữ liệu theo nhóm
- Không trực quan hóa trajectory
- Chạy mô hình quá phức tạp so với dữ liệu

:::

# 2. Chuẩn bị dữ liệu

::: {.callout-note title="Kiến thức nền tảng (Knowledge Notes)"}

Module này dùng dữ liệu mô phỏng public để render ổn định.

Dữ liệu gồm hai dạng:

1. Dữ liệu phân cấp: students within classes
2. Dữ liệu dọc: repeated measures over time

:::

## Cài đặt package

```{r}
#| eval: false

install.packages("tidyverse")
install.packages("lme4")
install.packages("lmerTest")
install.packages("broom.mixed")
install.packages("performance")
install.packages("emmeans")
install.packages("gt")
install.packages("patchwork")
```

## Nạp package

```{r}
library(tidyverse)
library(gt)
library(patchwork)
```

## Kiểm tra packages

```{r}
has_lme4 <- requireNamespace("lme4", quietly = TRUE)
has_lmerTest <- requireNamespace("lmerTest", quietly = TRUE)
has_broom_mixed <- requireNamespace("broom.mixed", quietly = TRUE)
has_performance <- requireNamespace("performance", quietly = TRUE)
has_emmeans <- requireNamespace("emmeans", quietly = TRUE) && "contrast" %in% getNamespaceExports("emmeans")

tibble(
  package = c("lme4", "lmerTest", "broom.mixed", "performance", "emmeans"),
  installed = c(has_lme4, has_lmerTest, has_broom_mixed, has_performance, has_emmeans)
)
```

## Tạo dữ liệu phân cấp

```{r}
set.seed(123)

n_classes <- 20
students_per_class <- 30

class_effects <- tibble(
  class_id = factor(paste0("Class_", 1:n_classes)),
  class_random_intercept = rnorm(n_classes, mean = 0, sd = 5)
)

hier_data <- expand_grid(
  class_id = factor(paste0("Class_", 1:n_classes)),
  student_id = 1:students_per_class
) |>
  left_join(class_effects, by = "class_id") |>
  mutate(
    motivation = rnorm(n(), mean = 3.5, sd = 0.8),
    prior_score = rnorm(n(), mean = 65, sd = 10),
    score = 50 +
      4 * motivation +
      0.35 * prior_score +
      class_random_intercept +
      rnorm(n(), mean = 0, sd = 6)
  )

glimpse(hier_data)
```

## Tạo dữ liệu dọc

```{r}
set.seed(123)

n_students <- 180
time_points <- 4

student_effects <- tibble(
  student_id = factor(1:n_students),
  random_intercept = rnorm(n_students, mean = 0, sd = 6),
  random_slope = rnorm(n_students, mean = 0, sd = 1.2)
)

long_data <- expand_grid(
  student_id = factor(1:n_students),
  time = 0:(time_points - 1)
) |>
  left_join(student_effects, by = "student_id") |>
  mutate(
    group = sample(c("Control", "Intervention"), n_students, replace = TRUE)[as.integer(student_id)],
    treatment = if_else(group == "Intervention", 1, 0),
    outcome = 60 +
      2.5 * time +
      4 * treatment +
      2.0 * time * treatment +
      random_intercept +
      random_slope * time +
      rnorm(n(), mean = 0, sd = 5)
  )

glimpse(long_data)
```

# 3. Fixed effects và random effects

::: {.callout-tip title="Kết quả học tập (Learning Outcomes)"}

Sau phần này, học viên có thể phân biệt fixed effects và random effects.

:::

::: {.callout-note title="Kiến thức nền tảng (Knowledge Notes)"}

**Fixed effect là gì?**

Fixed effect là tác động trung bình của predictor mà ta muốn ước lượng trực tiếp.

Ví dụ:

```text
motivation → score
time → outcome
treatment → outcome
```

**Random effect là gì?**

Random effect mô hình hóa sự khác biệt giữa các nhóm hoặc cá nhân.

Ví dụ:

```text
Mỗi lớp có baseline score khác nhau
Mỗi học sinh có điểm xuất phát khác nhau
Mỗi học sinh có tốc độ tăng trưởng khác nhau
```

**Ví dụ cú pháp**

| Mô hình | Ý nghĩa |
|---|---|
| `(1 | class_id)` | Random intercept theo lớp |
| `(1 | student_id)` | Random intercept theo học sinh |
| `(time | student_id)` | Random intercept và random slope theo học sinh |
| `(1 + time | student_id)` | Tương tự random slope |

:::

## Minh họa cấu trúc phân cấp

```{mermaid}
flowchart TD

A[School]
--> B[Class 1]

A --> C[Class 2]

B --> D[Student 1]
B --> E[Student 2]

C --> F[Student 3]
C --> G[Student 4]
```

::: {.callout-success title="Điểm cần ghi nhớ (Key Points)"}

Fixed effects trả lời câu hỏi về tác động trung bình.

Random effects trả lời câu hỏi về sự khác biệt giữa nhóm hoặc cá nhân.

:::

# 4. Khám phá dữ liệu phân cấp

::: {.callout-tip title="Kết quả học tập (Learning Outcomes)"}

Sau phần này, học viên có thể trực quan hóa dữ liệu theo cluster.

:::

## Mean score theo class

```{r}
class_summary <- hier_data |>
  group_by(class_id) |>
  summarise(
    n = n(),
    mean_score = mean(score),
    sd_score = sd(score),
    .groups = "drop"
  )

class_summary
```

## Biểu đồ class means

```{r}
ggplot(class_summary, aes(x = mean_score, y = reorder(class_id, mean_score))) +
  geom_point(size = 3) +
  labs(
    title = "Class-level Mean Scores",
    x = "Mean score",
    y = "Class"
  ) +
  theme_minimal()
```

## Boxplot theo class

```{r}
ggplot(hier_data, aes(x = class_id, y = score)) +
  geom_boxplot() +
  labs(
    title = "Score Distribution by Class",
    x = "Class",
    y = "Score"
  ) +
  theme_minimal() +
  theme(
    axis.text.x = element_text(angle = 90, hjust = 1)
  )
```

::: {.callout-important title="Diễn giải kết quả (Interpretation)"}

Nếu mean score khác nhau rõ giữa các lớp, dữ liệu có thể có clustering.

Khi đó mixed model phù hợp hơn hồi quy tuyến tính đơn giản.

:::

# 5. Linear model thông thường

::: {.callout-tip title="Kết quả học tập (Learning Outcomes)"}

Sau phần này, học viên thấy giới hạn của mô hình `lm()` khi dữ liệu có cluster.

:::

## Chạy mô hình lm

```{r}
lm_model <- lm(
  score ~ motivation + prior_score,
  data = hier_data
)

summary(lm_model)
```

::: {.callout-warning title="Sai lầm thường gặp (Common Mistakes)"}

`lm()` giả định các quan sát độc lập.

Nếu học sinh trong cùng lớp giống nhau hơn học sinh khác lớp, giả định độc lập có thể bị vi phạm.

:::

# 6. Random intercept model

::: {.callout-tip title="Kết quả học tập (Learning Outcomes)"}

Sau phần này, học viên có thể chạy mô hình random intercept.

:::

::: {.callout-note title="Kiến thức nền tảng (Knowledge Notes)"}

Random intercept model cho phép mỗi nhóm có baseline khác nhau.

Cú pháp:

```r
score ~ motivation + prior_score + (1 | class_id)
```

Ý nghĩa:

```text
score được dự đoán bởi motivation và prior_score,
nhưng mỗi lớp có intercept riêng.
```

:::

## Chạy random intercept model

```{r}
if (has_lme4) {
  random_intercept_model <- lme4::lmer(
    score ~ motivation + prior_score + (1 | class_id),
    data = hier_data
  )

  summary(random_intercept_model)
}
```

## Tidy kết quả

```{r}
if (has_broom_mixed && exists("random_intercept_model")) {
  broom.mixed::tidy(
    random_intercept_model,
    effects = "fixed",
    conf.int = TRUE
  )
}
```

::: {.callout-important title="Diễn giải kết quả (Interpretation)"}

Fixed effect của motivation cho biết mối liên hệ trung bình giữa motivation và score, sau khi tính đến sự khác biệt baseline giữa các lớp.

:::

# 7. Intraclass Correlation Coefficient

::: {.callout-tip title="Kết quả học tập (Learning Outcomes)"}

Sau phần này, học viên có thể hiểu và tính ICC.

:::

::: {.callout-note title="Kiến thức nền tảng (Knowledge Notes)"}

**ICC là gì?**

Intraclass Correlation Coefficient cho biết tỷ lệ phương sai của outcome nằm ở cấp nhóm.

Ví dụ:

```text
ICC = 0.20
```

nghĩa là khoảng 20% phương sai outcome nằm ở cấp class.

:::

## Null model

```{r}
if (has_lme4) {
  null_model <- lme4::lmer(
    score ~ 1 + (1 | class_id),
    data = hier_data
  )

  summary(null_model)
}
```

## Tính ICC thủ công

```{r}
if (exists("null_model")) {
  variance_components <- as.data.frame(lme4::VarCorr(null_model))

  between_class_var <- variance_components$vcov[variance_components$grp == "class_id"]
  residual_var <- variance_components$vcov[variance_components$grp == "Residual"]

  icc <- between_class_var / (between_class_var + residual_var)

  icc
}
```

::: {.callout-success title="Điểm cần ghi nhớ (Key Points)"}

ICC càng cao thì clustering càng quan trọng.

Nếu ICC đáng kể, mixed model thường phù hợp hơn `lm()`.

:::

# 8. So sánh lm và mixed model

::: {.callout-tip title="Kết quả học tập (Learning Outcomes)"}

Sau phần này, học viên có thể so sánh mô hình bằng AIC.

:::

```{r}
if (exists("random_intercept_model")) {
  model_comparison <- tibble(
    model = c("Linear model", "Random intercept model"),
    AIC = c(
      AIC(lm_model),
      AIC(random_intercept_model)
    )
  )

  model_comparison
}
```

## Biểu đồ so sánh AIC

```{r}
if (exists("model_comparison")) {
  ggplot(model_comparison, aes(x = AIC, y = reorder(model, AIC))) +
    geom_col() +
    labs(
      title = "Model Comparison by AIC",
      x = "AIC",
      y = "Model"
    ) +
    theme_minimal()
}
```

::: {.callout-warning title="Sai lầm thường gặp (Common Mistakes)"}

AIC thấp hơn gợi ý mô hình phù hợp tốt hơn theo tiêu chí đó, nhưng không nên chọn mô hình chỉ dựa vào AIC.

Cần xét cả:

- Câu hỏi nghiên cứu
- Thiết kế dữ liệu
- Độ phức tạp mô hình
- Diễn giải

:::

# 9. Dữ liệu dọc và repeated measures

::: {.callout-tip title="Kết quả học tập (Learning Outcomes)"}

Sau phần này, học viên có thể nhận diện dữ liệu repeated measures.

:::

::: {.callout-note title="Kiến thức nền tảng (Knowledge Notes)"}

Dữ liệu dọc có nhiều quan sát theo thời gian trên cùng một đơn vị.

Ví dụ:

```text
Student 1: time 0, 1, 2, 3
Student 2: time 0, 1, 2, 3
```

Các quan sát trong cùng student thường không độc lập.

:::

## Kiểm tra dữ liệu

```{r}
long_data |>
  count(student_id) |>
  summarise(
    min_time_points = min(n),
    max_time_points = max(n)
  )
```

## Mean outcome theo time và group

```{r}
time_summary <- long_data |>
  group_by(group, time) |>
  summarise(
    mean_outcome = mean(outcome),
    sd_outcome = sd(outcome),
    n = n(),
    se = sd_outcome / sqrt(n),
    .groups = "drop"
  )

time_summary
```

# 10. Visualize longitudinal trajectories

::: {.callout-tip title="Kết quả học tập (Learning Outcomes)"}

Sau phần này, học viên có thể vẽ trajectory theo cá nhân và nhóm.

:::

## Individual trajectories

```{r}
sample_students <- sample(unique(long_data$student_id), 40)

ggplot(
  long_data |> filter(student_id %in% sample_students),
  aes(x = time, y = outcome, group = student_id)
) +
  geom_line(alpha = 0.35) +
  labs(
    title = "Individual Longitudinal Trajectories",
    x = "Time",
    y = "Outcome"
  ) +
  theme_minimal()
```

## Group mean trajectories

```{r}
fig_growth <- ggplot(
  time_summary,
  aes(x = time, y = mean_outcome, group = group, linetype = group)
) +
  geom_line(linewidth = 1) +
  geom_point(size = 3) +
  geom_errorbar(
    aes(ymin = mean_outcome - 1.96 * se, ymax = mean_outcome + 1.96 * se),
    width = 0.1
  ) +
  labs(
    title = "Mean Growth Trajectories by Group",
    x = "Time",
    y = "Mean outcome",
    linetype = "Group"
  ) +
  theme_minimal()

fig_growth
```

::: {.callout-important title="Diễn giải kết quả (Interpretation)"}

Nếu đường của nhóm intervention tăng nhanh hơn control, có thể có group-by-time interaction.

Cần kiểm tra bằng mô hình.

:::

# 11. Random intercept longitudinal model

::: {.callout-tip title="Kết quả học tập (Learning Outcomes)"}

Sau phần này, học viên có thể chạy repeated-measures mixed model.

:::

## Random intercept theo student

```{r}
if (has_lme4) {
  longitudinal_ri_model <- lme4::lmer(
    outcome ~ time * group + (1 | student_id),
    data = long_data
  )

  summary(longitudinal_ri_model)
}
```

## Fixed effects table

```{r}
if (has_broom_mixed && exists("longitudinal_ri_model")) {
  broom.mixed::tidy(
    longitudinal_ri_model,
    effects = "fixed",
    conf.int = TRUE
  )
}
```

::: {.callout-important title="Diễn giải kết quả (Interpretation)"}

Hệ số `time:groupIntervention` cho biết tốc độ thay đổi theo thời gian có khác giữa nhóm intervention và control hay không.

:::

# 12. Random slope model

::: {.callout-tip title="Kết quả học tập (Learning Outcomes)"}

Sau phần này, học viên có thể hiểu random slope.

:::

::: {.callout-note title="Kiến thức nền tảng (Knowledge Notes)"}

Random slope cho phép mỗi cá nhân có tốc độ thay đổi riêng theo thời gian.

Cú pháp:

```r
(time | student_id)
```

nghĩa là mỗi student có intercept riêng và slope time riêng.

:::

## Random slope model

```{r}
if (has_lme4) {
  longitudinal_rs_model <- lme4::lmer(
    outcome ~ time * group + (time | student_id),
    data = long_data
  )

  summary(longitudinal_rs_model)
}
```

## So sánh random intercept và random slope

```{r}
if (exists("longitudinal_ri_model") && exists("longitudinal_rs_model")) {
  longitudinal_comparison <- tibble(
    model = c("Random intercept", "Random intercept + slope"),
    AIC = c(
      AIC(longitudinal_ri_model),
      AIC(longitudinal_rs_model)
    )
  )

  longitudinal_comparison
}
```

::: {.callout-warning title="Sai lầm thường gặp (Common Mistakes)"}

Random slope model phức tạp hơn.

Nếu dữ liệu ít time points hoặc ít observations, mô hình có thể khó hội tụ.

:::

# 13. Predicted trajectories

::: {.callout-tip title="Kết quả học tập (Learning Outcomes)"}

Sau phần này, học viên có thể tạo predicted values từ mixed model.

:::

```{r}
if (exists("longitudinal_ri_model")) {
  prediction_grid <- expand_grid(
    time = seq(0, 3, by = 0.1),
    group = c("Control", "Intervention")
  )

  prediction_grid$predicted <- predict(
    longitudinal_ri_model,
    newdata = prediction_grid,
    re.form = NA
  )

  ggplot(prediction_grid, aes(x = time, y = predicted, linetype = group)) +
    geom_line(linewidth = 1) +
    labs(
      title = "Model-predicted Growth Trajectories",
      x = "Time",
      y = "Predicted outcome",
      linetype = "Group"
    ) +
    theme_minimal()
}
```

::: {.callout-success title="Điểm cần ghi nhớ (Key Points)"}

Predicted trajectories giúp diễn giải interaction dễ hơn bảng hệ số.

:::

# 14. Estimated marginal means

::: {.callout-tip title="Kết quả học tập (Learning Outcomes)"}

Sau phần này, học viên biết dùng `emmeans` với mixed models.

:::

## emmeans theo time và group

```{r}
if (has_emmeans && exists("longitudinal_ri_model")) {
  emm_long <- emmeans::emmeans(
    longitudinal_ri_model,
    ~ group | time,
    at = list(time = 0:3)
  )

  emm_long
}
```

## Pairwise comparison

```{r}
if (has_emmeans && exists("emm_long")) {
  emmeans::contrast(
    emm_long,
    method = "pairwise"
  )
}
```

# 15. Model diagnostics

::: {.callout-tip title="Kết quả học tập (Learning Outcomes)"}

Sau phần này, học viên biết kiểm tra residuals của mixed model.

:::

## Residual plots

```{r}
if (exists("longitudinal_ri_model")) {
  diag_long <- tibble(
    fitted = fitted(longitudinal_ri_model),
    residual = resid(longitudinal_ri_model)
  )

  p1 <- ggplot(diag_long, aes(x = fitted, y = residual)) +
    geom_point(alpha = 0.5) +
    geom_hline(yintercept = 0, linetype = "dashed") +
    labs(
      title = "Residuals vs Fitted",
      x = "Fitted values",
      y = "Residuals"
    ) +
    theme_minimal()

  p2 <- ggplot(diag_long, aes(x = residual)) +
    geom_histogram(bins = 30) +
    labs(
      title = "Residual Distribution",
      x = "Residuals",
      y = "Frequency"
    ) +
    theme_minimal()

  p1 + p2
}
```

## performance package

```{r}
if (has_performance && exists("longitudinal_ri_model")) {
  performance::check_model(longitudinal_ri_model)
}
```

# 16. Viết kết quả học thuật

::: {.callout-note title="Kiến thức nền tảng (Knowledge Notes)"}

Khi viết mixed model, cần báo cáo:

- Cấu trúc dữ liệu
- Fixed effects
- Random effects
- Software/package
- Model comparison nếu có
- Interaction nếu có
- ICC nếu phù hợp
- Predicted trajectories nếu helpful

:::

## Template random intercept

```text
A linear mixed-effects model was estimated with students nested within classes. Motivation and prior score were included as fixed effects, while class was modeled as a random intercept. The results indicated that motivation was positively associated with score after accounting for class-level variation.
```

## Template ICC

```text
The intraclass correlation coefficient indicated that approximately [ICC]% of the variance in scores was attributable to differences between classes.
```

## Template longitudinal model

```text
A longitudinal mixed-effects model was estimated with repeated observations nested within students. The model included fixed effects for time, group, and their interaction, with a random intercept for each student.
```

## Template interaction

```text
The time-by-group interaction was positive, suggesting that the intervention group showed a faster increase in outcomes over time compared with the control group.
```

::: {.callout-warning title="Sai lầm thường gặp (Common Mistakes)"}

Không nên viết:

```text
The mixed model proves the intervention caused improvement.
```

Nên viết:

```text
The mixed model suggests that the intervention group improved more rapidly over time, conditional on the model specification and study design.
```

:::

# 17. Bài tập thực hành

::: {.callout-important title="Bài tập thực hành (Practice Exercise)"}

Hãy thực hiện:

1. Tạo dữ liệu học sinh nằm trong lớp.
2. Vẽ mean outcome theo class.
3. Chạy `lm()`.
4. Chạy random intercept model.
5. Tính ICC.
6. So sánh AIC giữa `lm()` và mixed model.
7. Tạo dữ liệu repeated measures.
8. Vẽ individual trajectories.
9. Vẽ group mean trajectories.
10. Chạy random intercept longitudinal model.
11. Chạy random slope model.
12. Tạo predicted trajectories.
13. Viết đoạn kết quả học thuật.

:::

# 18. Thử thách

::: {.callout-warning collapse="true" title="Thử thách (Challenge)"}

## Tình huống

Một nghiên cứu đo kết quả học tập của 300 học sinh ở 15 lớp. Mỗi học sinh được đo 4 lần trong học kỳ.

## Câu hỏi

1. Vì sao `lm()` có thể không phù hợp?
2. Có mấy cấp dữ liệu?
3. Random intercept nên đặt ở đâu?
4. Khi nào cần random slope?
5. Nên vẽ biểu đồ gì?
6. Nên báo cáo kết quả thế nào?

:::

::: {.callout-tip collapse="true" title="Gợi ý trả lời (Suggested Solution)"}

Một câu trả lời tốt nên nêu:

- Dữ liệu không độc lập vì học sinh nằm trong lớp và được đo lặp lại.
- Có thể có cấp lớp, học sinh và thời gian.
- Random intercept có thể đặt cho class và student tùy cấu trúc.
- Random slope cần khi tốc độ thay đổi theo thời gian khác nhau giữa học sinh.
- Nên vẽ individual trajectories và group mean trajectories.
- Báo cáo fixed effects, random effects, ICC và interaction nếu có.

:::

# 19. Dự án nhỏ

::: {.callout-important title="Dự án nhỏ (Mini Project)"}

## Chủ đề

Mixed Models and Longitudinal Data Report

## Sản phẩm đầu ra

Học viên cần tạo:

```text
Mixed_Models_Report.html
```

## Nội dung báo cáo

1. Research question
2. Data structure
3. Cluster description
4. Descriptive visualization
5. Linear model baseline
6. Random intercept model
7. ICC
8. Longitudinal trajectory plot
9. Random slope model
10. Model comparison
11. Predicted trajectories
12. Academic interpretation
13. Limitations

:::

# 20. Điểm cần ghi nhớ

::: {.callout-success title="Điểm cần ghi nhớ (Key Points)"}

- Mixed models phù hợp với dữ liệu phân cấp hoặc lặp lại.
- Fixed effects là tác động trung bình cần ước lượng.
- Random effects mô hình hóa sự khác biệt giữa nhóm hoặc cá nhân.
- Random intercept cho phép baseline khác nhau giữa nhóm.
- Random slope cho phép tác động hoặc tốc độ thay đổi khác nhau giữa nhóm.
- ICC cho biết mức độ clustering.
- Dữ liệu longitudinal cần xem xét repeated measures.
- Trajectory plots rất quan trọng để diễn giải dữ liệu dọc.
- Không nên bỏ qua cấu trúc dữ liệu khi chọn mô hình.

:::

# 21. Bước tiếp theo

::: {.callout-note title="Bước tiếp theo (What Next?)"}

Sau khi hoàn thành phần này, học viên nên:

1. Biết nhận diện dữ liệu phân cấp và dữ liệu dọc.
2. Biết chạy random intercept và random slope models.
3. Biết tính ICC.
4. Biết vẽ growth trajectories.
5. Chuyển sang:

[Reproducible Research and Reporting](adv-15-reproducible.qmd)

Trong phần tiếp theo, chúng ta sẽ học cách tổ chức project, viết báo cáo Quarto, xuất bảng/hình và xây dựng workflow nghiên cứu tái lập.

:::
